【裁判字號】    98,訴,664
【裁判日期】    980813
【裁判案由】    居留事件
【裁判全文】
臺北高等行政法院判決
                                       98年度訴字第664號
                              .
原      告  甲○○
被      告  內政部
代  表  人  乙○○部長）住同.
訴訟代理人  丁○○
            丙○○
上列當事人間居留事件，原告不服行政院中華民國98年2 月9 日
院臺訴字第0980081433號訴願決定，提起行政訴訟，本院判決如
下：
    主      文
原告之訴駁回。
訴訟費用由原告負擔。
    事實及理由
一、事實概要：
    原告係大陸地區人民，前以臺灣地區配偶吳水池為依親對象
    ，獲准來臺依親居留，經被告於民國（下同）93年5 月7 日
    核發第0000000000號依親居留證。嗣原告於97年5 月7 日申
    請在臺長期居留，經被告以原告與依親對象無同居之事實，
    於97年8 月18日以內授移移居芝字第0971027781號處分書，
    不予許可原告長期居留，並自出境之日起3 年內不得再申請
    長期居留；復以同日內授移移居芝字第0971027782號處分書
    （下稱原處分），廢止原告依親居留許可，註銷93年5 月7
    日所核發之第0000000000號依親居留證，自出境之日起3 年
    內不得再申請依親居留，原告並應於收到處分書之翌日起10
    日內，申請出境證件出境，未依規定申請出境或逾期未出境
    ，得強制出境。原告對被告廢止其依親居留許可之處分不服
    （對否准其長期居留申請部分未據不服），提起訴願，遭決
    定駁回，遂提起本件行政訴訟。
二、本件原告主張略以：
    原告於91年1 月23日與吳水池結婚，結婚之初夫妻共同經營
    蔥油餅攤維生，嗣因吳水池中風，行動不便，無法工作，原
    告為負擔家計，故北上從事建築工地粗工，然每月至少回家
    1 次，並給付吳水池生活費新臺幣（下同）1 萬元左右，夫
    妻每月均有相聚，卻遭否定同居事實，不近情理，為此提起
    本件訴訟，並聲明求為判決：訴願決定及原處分均撤銷。
三、被告則辯以：
    原告於97年5 月7 日申請長期居留後，經被告入出國及移民
    署專勤事務第二大隊臺南縣專勤隊（下稱臺南縣專勤隊）分
    別於97年6 月4 日、7 月5 日、8 月7 日3 次派員訪查均未
    遇原告，另依該隊同年8 月8 日面談結果建議表所示，原告
    因需負擔大陸地區72歲母親、24歲兒子及22歲女兒生活費用
    而離家北上工作，雖每月返家探視1 次並提供配偶生活費用
    ，但僅短暫停留，與配偶顯無同居事實，亦無正常家庭生活
    ，且原告配偶面談時對原告工作內容及工作地址均不知道，
    實非一般夫妻之情與互動。揆諸許可大陸地區配偶來臺之目
    的，係與臺灣地區配偶即依親對象共同生活，互相照顧，如
    無同居之事實，即與許可來臺意旨有所違背。被告依大陸地
    區人民在臺灣地區依親居留長期居留或定居許可辦法（下稱
    居留定居許可辦法）第14條第1 項第9 款、第2 項第1 款、
    第3 項、第45條第1 款規定，廢止原告依親居留許可，於法
    並無不合等語，並求為判決駁回原告之訴。
四、本院之判斷：
    (一)按「大陸地區人民為臺灣地區人民配偶，得依法令申請進
      入臺灣地區團聚；有下列情形之一者，得申請在臺灣地區
      依親居留：……」、「經第1 項規定許可在臺灣地區依親
      居留滿4 年，且每年在臺灣地區合法居留期間逾183 日者
      ，得申請長期居留。」、「前條及第1 項至第5 項有關居
      留、長期居留、或定居條件、程序、方式、限制、撤銷或
      廢止許可及其他應遵行事項之辦法，由內政部會同有關機
      關擬訂，報請行政院核定之。」臺灣地區人民與大陸地區
      人民關係條例（下稱兩岸人民關係條例）第17條第1 項、
      第3 項、第9 項定有明文。次按「大陸地區人民申請在臺
      灣地區依親居留，有下列情形之一者，不予許可；已許可
      者，撤銷或廢止其許可：……九與依親對象無同居之事實
      。」、「申請案有下列情形之一者，除不予許可、撤銷或
      廢止許可外，依下列各款所定期間，不得再申請依親居留
      ：一有前項第1 款或第5 款至第10款情形之一者，於3 年
      至5 年內，不得再申請。」、「大陸地區人民有下列情形
      之一者，由移民署發給出境證件，並得限期於10日內離境
      或逕行強制其出境：一依第14條第1 項、第5 項、第6 項
      、第15條第1 項規定撤銷或廢止其依親居留許可。」為許
      可辦法第14條第1 項第9 款、第2 項第1 款、第45條第1
      款所明定。經核上開許可辦法乃內政部依兩岸人民關係條
      例第17條第9 項授權所訂立關於大陸地區人民進入臺灣地
      區之資格要件、許可程序、定居或停留期限及逾期停留之
      處分之規定，其授權明確，且未逾越授權範圍，自得適用
      。又兩岸人民關係條例及上開許可辦法許可為臺灣地區人
      民配偶之大陸地區人民在臺灣地區居留或定居，其目的係
      為使夫妻得以共同生活、互相照顧，以維繫正常圓滿之婚
      姻關係，因此無論係依親居留、長期居留或定居，均以大
      陸配偶與在臺依親對象有同居之事實為其許可之要件，此
      觀許可辦法第14條第1 項第9 款、第27條第1 項第9 款及
      第34條第1 項第9 款規定即明，若與無同居之事實，大陸
      配偶在臺依親居留、長期居留或定居即失所依據，自不應
      准許。
    (二)查本件原告因與臺灣地區人民吳水池於91年1 月23日結婚
      ，而以吳水池為依親對象，於91年4 月22日來臺團聚，並
      以其配偶吳水池戶籍地址即臺南縣永康市○○○路1 巷2
      號2 樓之5 為其來臺戶籍地址，嗣經獲准來臺依親居留，
      領有被告於93年5 月7 日核發之第0000000000號依親居留
      證（效期至98年5 月6 日）等情，為兩造所不爭執，並有
      原告配偶吳水池戶籍謄本、原告依親居留證及被告分文清
      單在原處分卷第22頁及第53頁以下可稽，堪認為真實。是
      原告來臺後，自應與其配偶吳水池共同居住，相互扶持與
      照顧，方符許其在臺依親居留之目的。惟原告自陳其來臺
      後即因病前往臺中看病、開刀，其後即至臺北休養，復原
      後在臺北工作迄今（見本院卷第41頁）；另依原告提出之
      診斷證明書所載，原告因腰椎間盤突出，自92年3 月29日
      起在臺中縣太平市乾乙堂中醫診所接受11次門診治療，並
      於92年4 月30日至92年5 月7 日因同一病症在國軍臺中總
      醫院住院開刀。兩相對照可知，原告於91年4 月22日來臺
      後，自92年3 月起即未與其配偶吳水池在臺南縣永康市共
      同居住生活。此外，臺南縣專勤隊於97年6 月4 日、同年
      7 月5 日及8 月7 日3 次派員至臺南縣永康市○○○路1
      巷2 號2 樓之5 訪查均未遇原告，原告配偶吳水池於97年
      8 月8 日接受面談時亦稱「我目前自己1 個人住」、「我
      太太目前住在臺北市，住在那裡和她的地址我都不知道」
      、「我不知道她從事何工作」等語，有上開面談紀錄及訪
      查紀錄表附於原處分卷第34頁以下可參，益徵原告與其配
      偶分住臺北、臺南，2 人並無同居之事實。從而，被告認
      原告與依親對象無同居之事實，以原處分廢止原告依親居
      留許可，註銷依親居留證，並自出境之日起3 年內不得再
      申請依親居留，洵屬有據，於法並無違誤。
    (三)雖原告主張其係因配偶吳水池中風，行動不便，無法工作
      ，為負擔家計，始北上工作，然每月至少回家1 次，並給
      付吳水池生活費，夫妻每月均有相聚，不能否定同居事實
      云云。惟原告配偶吳水池並未中風，已據原告自承在卷（
      見本院卷第55頁）；又原告配偶吳水池身體不佳，因手顫
      抖，吃飯不便，每月以12,000元僱請他人煮飯並照顧，原
      告每月提供吳水池生活費1 萬元左右，若該月有返回臺南
      即直接交付，否則即寄錢予吳水池等情，業據原告及吳水
      池分別在本院審理時及被告入出國及移民署面談時陳明在
      卷（見本院卷第42、43頁及原處分卷第35頁），足見原告
      夫妻並非每月均有相聚，且原告配偶身體不佳，每月尚須
      以12,000元請人照顧，原告猶長期在外工作，與配偶分居
      兩地，僅按月提供生活費用，此與常情顯然有違，亦與許
      可原告在臺依親居留之目的不符，況婚姻關係重在夫妻共
      同生活、互相照顧、彼此扶持，並非僅以提供經濟上供給
      為已足，故縱令原告每月均提供其配偶生活費用，然此並
      無礙原告未與配偶同居之認定，原告上開主張自非可採。
      至原告聲請訊問其配偶吳水池，無非係為證明吳水池於面
      談稱不知原告居住何處及從事何工作與事實不符，惟上情
      已據吳水池於面談時陳述明確，並於面談紀錄親捺指印，
      並無再予傳訊之必要，併此敘明。
五、綜上所述，原告所訴各節，均非可採，原處分並無違誤，訴
    願決定遞予維持，亦無不合，原告徒執前詞，訴請撤銷，為
    無理由，應予駁回。
六、本件事證已臻明確，兩造其餘攻擊防禦方法均與本件判決結
    果不生影響，故不逐一論述，併此敘明。
據上論結，本件原告之訴為無理由，依行政訴訟法第98條第1 項
前段，判決如主文。
中    華    民    國    98    年     8    月   13     日
                    臺北高等行政法院第五庭
                              審判長法  官  王碧芳
                                    法  官  畢乃俊
                                    法  官  程怡怡
上為正本係照原本作成。
如不服本判決，應於送達後20日內，向本院提出上訴狀並表明上
訴理由，如於本判決宣示後送達前提起上訴者，應於判決送達後
20日內補提上訴理由書（須按他造人數附繕本）。
中    華    民    國    98    年     8    月   17     日
                                    書記官  張正清


司法院資訊處製作；財團法人民間司法改革基金會備份。
